臺灣嘉義地方法院刑事判決
111年度交易字第239號
公  訴  人  臺灣嘉義地方檢察署檢察官
被      告  鄭智仁



上列被告因過失傷害案件，經檢察官聲請簡易判決處刑（110年
度偵字第10787號），本院認不宜以簡易程序（110年度嘉交簡字
第1184號），改依通常程序審理，判決如下：
    主  文
鄭智仁無罪。
    理  由
一、聲請簡易判決處刑意旨略以：被告鄭智仁於民國110 年3 月
    20日14時許，駕駛車牌號碼000-0000號自用小客車，沿嘉義
    縣○○鄉○里村縣道000號公路由東往西方向行駛，駛至嘉義縣
    ○○鄉○里村○○○000號前時，本應注意汽車行駛時，應注意車
    前狀況，並隨時採取必要之安全措施，以避免危險發生，且
    依當時為天候晴、日間自然光線、柏油路面乾燥無缺陷、無
    障礙物、視距良好，並無不能注意之情事，竟疏未注意，不
    慎擦撞同向右前方步行之行人即告訴人蔡德水，致其受有右
    膝擦傷及挫傷、左足背挫傷等傷害，因認被告涉犯刑法第28
    4條前段之過失傷害罪嫌等語。　　
二、按犯罪事實應依證據認定之，無證據不得認定犯罪事實；不
    能證明被告犯罪，或被告之行為不罰者，應諭知無罪之判決
    ；刑事訴訟法第154條第2項、第301條第1項定有明文。次按
    刑事訴訟法上所謂認定犯罪事實之證據，係指足以認定被告
    確有犯罪行為之積極證據而言，如未能發現相當證據或證據
    不足以證明，自不能以推測或擬制之方法，以為裁判基礎。
    而刑事訴訟上證明之資料，無論其為直接或間接證據，均須
    達到通常一般之人均不致有所懷疑，而得確信其為真實之程
    度，始得據為有罪之認定，若關於被告是否犯罪之證明未能
    達此程度，而有合理懷疑之存在，致使無從形成有罪之確信
    ，根據「罪證有疑，利於被告」之證據法則，即不得遽為不
    利被告之認定（最高法院29年上字第3105號、76年台上字第
    4986號判例可資參照）。
三、公訴意旨認被告涉有上揭犯行，無非係以被告於警詢及偵查
    中之自白、告訴人於警詢及偵查中之指訴、佛教慈濟醫療財
    團法人大林慈濟醫院醫療診斷證明書1份、嘉義縣警察局道
    路交通事故初步分析研判表、道路交通事故現場圖、道路交
    通事故調查報告表㈠、㈡各1份、道路交通事故談話紀錄表2 
    份、現場照片4張、受傷照片2張等資料為其主要之論據。
四、訊據被告固坦承其有於上開時間駕駛上開車輛行經該處，聽
    聞路人叫其停車，並下車將告訴人扶起來送去慈濟救護站，
    惟堅詞否認有何過失傷害之犯行，辯稱：我沒有感覺到壓到
    他的腳板，告訴人當時跟我說我後照鏡撞到他肩膀，他才跪
    下去，我看腳板是有黑黑的，但當日救護站沒有包紮，告訴
    人也沒有告訴救護站說他黑黑的地方是車禍造成的，且我事
    後看到現場車輛照片，覺得後照鏡應該不會撞到被告肩膀等
    語。告訴人固於告訴狀指訴：被告自告訴人後面撞上告訴人
    ，至告訴人受有「右膝擦傷及挫傷，左足背挫傷」，因告訴
    人原本背椎第4、5節，即有動腰椎固定手術，經這次車禍一
    撞，導致第四、五節腰椎內固定脫位，第一節腰椎壓迫性骨
    折，並於110年7月11日至義大醫院住院手術等語（見他字卷
    第1頁）。故本案爭點應審究被告有無駕車碰撞告訴人？及
    碰撞所導致之傷勢為何？
五、經查：
  ㈠就車禍案發過程部分，告訴人①於警詢時稱：對方車的後照鏡
    撞到我的肩膀，然後前輪輪子壓到我的左腳，導致我右膝跪
    地受傷等語，有道路交通事故談話紀錄表（見他字卷第22頁
    ）；②於偵查中則指訴：被告為了閃車就從後面擦撞我，車
    子右前車輪壓到我的腳指頭，我就跌倒了等語（見他字卷第
    44頁）；③於本院審理中前後證稱：被後照鏡碰到的，左腳
    被車子的前輪壓到，我整個人翻過去，腳有腫起來；我走在
    白線，被告從後面撞到我，他的後照鏡撞到我的腰部，我就
    右腳往前跪下，左腳也往前滑了，他的車頭跟我同方向，所
    以他的右前輪壓到我的左腳背，我當時正常行走，壓到我的
    腳盤附近等語（見本院交易卷第70、74、76頁），依告訴人
    歷次所述，可知告訴人指訴遭被告駕車撞擊之部位，前後有
    所不一，或為肩膀、腳指頭，或為腰部、左腳背，該些部位
    位置亦有差異，已啟人疑竇。且經被告當庭與其對質時，告
    訴人堅證稱：「我從頭到尾都沒有說他的後照鏡撞到我的肩
    膀，他應該是撞到我的左腰側」等語（見本院交易卷第73頁
    ），尚與其上開警詢指訴「對方車的後照鏡撞到我的肩膀」
    等語相悖，是告訴人究有無遭到撞擊乙情，已有可疑。
  ㈡觀諸被告駕駛車輛之外觀大小（見他字卷第23頁），後照鏡
    之高度僅為一般成年男性及女性之手臂部位，參以告訴人證
    稱身高有170公分、體重有100公斤，且為正常行走（見本院
    交易卷第74、76頁），是以告訴人屬一般中等稍重身材，且
    手臂是自然垂放在軀幹兩側之正常行走狀態下，縱經被告駕
    車經過導致後照鏡撞擊告訴人，依後照鏡之高度位置，理應
    係碰撞告訴人左側手臂部位，而非肩膀或腰部。又依被告供
    承兩側都是人，前後都是車等語（見本院交易卷第65頁），
    足見當時車速緩慢，縱有撞擊，該撞擊力道應不至於將高達
    100公斤重之告訴人撞到往前跪下，甚至整個人翻滾；縱認
    告訴人確有遭到撞擊而將其身體往前傾，依身體力學角度觀
    之，理應會採取跨出左腳往前跪下以保持平衡之動作，何以
    會是右腳膝蓋往前著地？況且，在告訴人呈現右腳往前跪下
    之姿勢下，其左腳腳背或腳指頭應垂直於地面，而無法踩在
    地上，則該腳背、腳掌或腳指頭又係如何遭該車前輪壓到？
    告訴人所述種種，均有違常情及經驗法則。
  ㈢再者，以一般自用小客車之重量碾壓腳背或腳指頭，理應會
    產生骨折或有無法行走之可能，惟當時告訴人尚可自行行走
    ，有佛教慈濟醫療財團法人大林慈濟醫院111年1月5日慈醫
    大林文字第1110026號函暨病情說明書1紙（本院嘉交簡卷二
    第15至17頁）存卷可稽，且經救護站診治僅受有「右膝擦傷
    及挫傷，左足背挫傷」等傷勢，有佛教慈濟醫療財團法人大
    林慈濟醫院醫療診斷證明書（見他字卷第3頁）1份存卷可佐
    ，尚與告訴人所述遭自用小客車前輪壓過可能導致之傷勢不
    符。又觀諸告訴人於案發翌日所拍攝之傷勢照片（見他字卷
    第9頁、第25頁），其左足背皮膚上有明顯深黑色情形，衡
    諸常情，若係當天遭車輛碾壓導致皮下血管破裂，瘀青應該
    不會立即浮現出來，更不可能呈現疑似色素沈澱已久之深黑
    色，是該傷勢自有早已存在之可能，當無法僅以該傷勢認定
    告訴人當日有遭被告駕駛車輛之前輪壓過乙情。
  ㈣參以被告供承當時沒有感到晃動，前面一直塞車，且有交通
    警察指揮，我是走走停停，當時沒有發現有人跪下來，是副
    駕駛座的友人告知說外面有人在喊，說我碰到他，叫我趕快
    停車，我才下車把告訴人扶起來送到慈濟救護站等語（見他
    字卷第21頁，本院交易卷第64至65頁），是被告係因告訴人
    大喊，經其友人告知，才看到告訴人跪在地上，並說是遭其
    撞到，並非係被告自己發覺有撞擊到告訴人，且經告訴人事
    後報案後，被告始前往派出所製作筆錄，此由檢察官所提出
    之嘉義縣警察局道路交通事故初步分析研判表（見他字卷第
    4頁、第34頁）、道路交通事故調查報告表㈠㈡（見他字卷第1
    9至20頁）亦可佐證，而自上開資料中，僅為事後紀錄，尚
    無法遽此重現案發現場狀況，甚至推論被告有駕車撞擊告訴
    人之事實，故告訴人當日跪在地上所受「右膝擦傷及挫傷」
    之傷勢，難認與被告駕車行為有關。
  ㈤末查，至告訴人指訴有因上開車禍而導致腰椎脫位部分，然
    告訴人係於110年7月11日前往義大醫療財團法人義大醫院醫
    院骨科住院，並於翌日接受椎體成形術及移除舊內固定手術
    ，其接受手術距離案發已有四個月之久，且告訴人早於107
    年5月26日已受過椎間盤切除手術合併內固定與椎弓切除手
    術，有該院院111年3月8日義大醫院字第11100407號函暨病
    歷資料（見本院嘉交簡卷一第59頁、本院嘉交簡卷二全卷）
    存卷可考，是告訴人受有腰椎脫位之成因自有不明，難認與
    本案相關，且醫院之醫學經驗僅能評估其成因容為外力傷害
    因素，惟無法判斷是哪一種意外或成因所致，有該院111年5
    月17日義大醫院字第11100853號函（本院嘉交簡卷一第79頁
    ）附卷可查，是該院雖曾函覆告訴人受有上開脫位手術成因
    應為治療110年3月20日車禍事故傷害乙情，惟此係依據告訴
    人主訴而為記載，自無法判斷告訴人有遭被告駕車撞擊，而
    作不利於被告之認定。
六、綜上，公訴人前揭所舉之證據，無法證明告訴人所受傷害係
    被告之過失所致。此外，復查無其他積極證據足以證明被告
    涉犯公訴人所指之過失傷害犯行，揆諸前開說明，不能證明
    被告犯罪，應為無罪之諭知。
據上論斷，應依刑事訴訟法第301條第1項，判決如主文。
本案經檢察官呂雅純聲請簡易判決處刑，檢察官陳則銘、廖俊豪
到庭執行職務。
中　　華　　民　　國　　111 　年　　11　　月　　10　　日
                  刑事第六庭  法　官　黃美綾
以上正本證明與原本無異。
如不服本判決應於收受判決後20日內向本院提出上訴書狀，並應
敘述具體理由；其未敘述上訴理由者，應於上訴期間屆滿後20日
內向本院補提理由書（均須按他造當事人之人數附繕本）「切勿
逕送上級法院」。告訴人或被害人如對於本判決不服者，應具備
理由請求檢察官上訴，其上訴期間之計算係以檢察官收受判決正
本之日期為準。　　　　　　　　　
中　　華　　民　　國　　111 　年　　11　　月　　11　　日
                              書記官  李承翰